【裁判字號】    97,交抗,449
【裁判日期】    970421
【裁判案由】    違反道路交通管理處罰條例
【裁判全文】
臺灣高等法院交通事件裁定             97年度交抗字第449號
抗  告  人
即受處分人  甲○○
上列受處分人因違反道路交通管理處罰條例案件，不服臺灣士林
地方法院中華民國九十七年三月十四日所為裁定（九十七年度交
聲字第六二號），提起抗告，本院裁定如下：
    主  文
抗告駁回。
    理  由
一、原裁定意旨略以：異議人即受處分人甲○○駕駛其所有ＤＰ
    Ｉ－５２３號輕型機車，於民國九十六年五月七日上午八時
    五十一分許，行經臺北市○○區○○路六段禁行機車車道，
    經臺北市政府警察局交通警察大隊執勤員警以「機車行駛禁
    行車道」之違規事由，依道路交通管理處罰條例第四十五條
    第十三款之規定，逕行掣發臺北市政府警察局北市警交大字
    第ＡＤ0000000號舉發違反道路交通管理事件通知單
    ，原處分機關交通部公路總局臺北區監理所蘆洲監理站以受
    處分人違規事證明確，於九十六年十月十六日以北監蘆字字
    裁４６－ＡＤ0000000號裁決書，裁處罰鍰新臺幣六
    百元，並記違規點數一點之處分，受處分人不服聲明異議，
    經原審調查後認受處分人確有不在規定車道行駛之違規事實
    ，而駁回其異議之聲明。
二、抗告意旨略以：案發當時為上班尖峰塞車時段，機車專用道
    既窄且左右皆有快車可能忽從左、右方切入，伊因右側有車
    急切入，基於生命財產安全之考量，始被逼閃入快車道，旋
    即騎回慢車道，另伊久病高齡之父親正需照料及大額醫療費
    用，實難再負擔此罰單云云，不服原裁定而提起抗告。
三、按道路交通管理處罰條例所指之「汽車」，包括機器腳踏車
    在內；又汽車駕駛人，爭道行駛而有機器腳踏車不在規定車
    道行駛之情形者，處六百元以上一千八百元以下之罰鍰，並
    記違規點數一點，道路交通管理處罰條例第三條第八款、第
    四十五條第十三款及同條例第六十三條第一項第一款分別定
    有明文。次按汽車駕駛人，未依規定行駛車道，當場不能或
    不宜攔截製單舉發者，得以非固定式科學儀器取得證據資料
    證明其行為違規，記明車輛牌照號碼、車型等可資辨明之資
    料，以汽車所有人為被通知人製單舉發，此見同條例第七條
    之二第一項第七款、第二項第五款、第四項規定即明。
四、本院查：
(一)本件受處分人甲○○駕駛其所有ＤＰＩ－５２３號輕型機車
    ，於九十六年五月七日上午八時五十一分許，在臺北市○○
    區○○路六段，跨越車道線駛入禁行機車車道，經警以非固
    定式之科學儀器拍照取得證據，並以汽車所有人為被通知人
    掣單逕行舉發之事實，為受處分人所不爭執，並有臺北市政
    府警察局交通警察大隊於本件違規時間在前揭違規地點所拍
    攝之照片及臺北市政府警察局北市警交大字第ＡＤ0000
    000號舉發通知單、交通部公路總局臺北區監理所蘆洲監
    理站北監蘆字裁４６－ＡＤ0000000號裁決書、臺北
    市政府警察局北投分局九十六年七月十日北市警投交字第０
    ９６３１３５２２００號書函各一份在卷可稽，堪予認定。
(二)受處分人雖辯稱：當時因右側車急切入慢車道，伊恐後方機
    車追撞，情急之下被逼入快車道，並立即駛回慢車道云云。
    惟由卷附採證照片觀之（見原審卷第十五頁），受處分人之
    機車確實行駛於快車道無訛，且依該照片內容顯示，現場車
    輛不多，並無被告所指右側車輛逼近之情形，反係受處分人
    欲超越前車而駛入禁行機車道，其所辯並不可採。
(三)又汽、機車分道行駛，係交通機關依現場車流狀況，考量整
    體交通秩序所為之措施，在規劃、設計機車道時，若因車潮
    同時大量擁入致車道發生壅擠時，受處分人應在機車道上調
    節行車速度以避免危險，並非必須隨同駛入快車道上以達閃
    避之目的，故其所辯係因遭受他車逼迫，誤離慢車道，駛入
    快車道一節，縱認屬實，亦難辭其違規之責，不能據以主張
    減輕罰責或免罰。至抗告人所稱久病高齡之父親需人照料及
    大額醫療費用，難負擔此罰鍰云云，實與抗告人有無違規之
    行為無涉，亦非本件裁罰之判斷基準，併此敘明。
五、綜上所述，本件受處分人所騎乘之ＤＰＩ－５２３號輕型機
    車確於前揭時、地有「不在規定車道行駛」之違規事由，應
    堪認定，從而原處分機關依道路交通管理處罰條例第四十五
    條第十三款、第六十三條第一項第三款等規定，對受處分人
    裁處罰鍰新臺幣六百元，並記違規點數一點之處分，核無違
    誤。原審法院同此認定，駁回其異議之聲明，認事用法並無
    不當，並已在裁定中詳細說明受處分人辨解不可採之理由，
    受處分人猶執陳詞提起本件抗告，依前揭說明並無可採，是
    本件抗告為無理由，應駁回之。
據上論斷，依道路交通案件處理辦法第二十六條、道路交通管理
處罰條例第八十九條、刑事訴訟法第四百十二條，裁定如主文。
中    華    民    國    97    年    4     月    21    日
                  刑事第四庭  審判長法  官  沈宜生
                                    法  官  陳國文
                                    法  官  鄭水銓
以上正本證明與原本無異。
本裁定不得再抗告。
                                    書記官  劉貞達
中    華    民    國    97    年    4     月    21    日


司法院資訊處製作；財團法人民間司法改革基金會備份。
